臺灣高雄地方法院民事判決　九十二年度簡上字第四○三號
　　上　訴　人　丁○○
　　被上訴人　　乙○○
　　　　　　　　甲○○
　　　　　　　　丙○○
　　兼右三人法
　　定代 理 人　戊○○
右當事人間請求給付借款事件，上訴人對於中華民國九十二年九月二十五日本院九十
二年度岡簡字第二二三號第一審判決提起上訴，本院於中華民國九十三年三月十八日
言詞辯論終結，判決如下：
    主      文
上訴駁回。
第二審訴訟費用由上訴人負擔。
    事實及理由
一、上訴人起訴主張：被上訴人告乙○○（民國七十八年十一月十七日出生）、甲○
    ○（八十一年十一月三十日出生）、丙○○（七十七年十月五日出生），均為限
    制行為能力人，係訴外人陳金福之子，被上訴人戊○○為陳金福之配偶。緣陳金
    福於八十八年一月九日簽發票號為六九五四○八號、發票日為八十八年一月九日
    、未載到期日、面額為新臺幣（下同）四百三十九萬元、免除作成拒絕證書之本
    票一紙（以下簡稱系爭本票），經原告屆期提示，未獲付款。詎陳金福於九十年
    十月間死亡，被上訴人等四人依法為繼承人，應繼受陳金福前揭之本票債務。為
    此，爰依票據及繼承之法律關係，求為判決：被上訴人應連帶給付上訴人四百三
    十九萬元，及自起訴狀繕本送達翌日起至清償日止，按年息百分之六計算之利息
    等語。
二、上訴聲明：（一）原判決廢棄。（二）被上訴人應連帶給付上訴人四百三十九萬
    元及自起訴狀繕本送達翌日起至清償日止，按年息百分之六計算之利息。並陳述
    ：依票據法第一百二十四條準用第九十五條之規定，本票上有免除作成拒絕證書
    之記載者，執票人固仍應於所定期限內，為承兌或付款之提示，但毋庸就該不獲
    付款之事實舉證，而應由主張執票人未為提示者，負舉證之責。故本件若被上訴
    人以時效抗辯，依上開規定，應由被上訴人負舉證之責。又倘系爭本票之票據上
    權利業已罹於時效而消滅，惟依票據法第二十二條第四項之規定，發票人死亡後
    ，被上訴人仍應承受被繼承人即發票人陳金福財產上之一切權利義務，對上訴人
    負有同一票據債務，爰依票據、繼承、利益償還請求權之法律關係，請求擇一為
    上訴人勝訴之判決。
三、被上訴人則以：否認系爭本票之真正。否認上訴人與訴外人陳金福間有債權債務
    關係；又系爭本票之發票日為八十八年一月九日，上訴人提起本訴之日為九十二
    年六月，距發票日已逾三年，上訴人持有本票上之票據上權利已罹於時效消滅等
    語，資為抗辯。於本院聲明：上訴駁回。並陳明：訴外人陳金福並無參加任何合
    會等語。
四、上訴人主張被上訴人積欠票款之事實，業據其提出本票一紙為證，而被上訴人對
    於為訴外人陳金福之繼承人一節，並不爭執，惟以前揭情詞置辯。是本件首應審
    究者厥為系爭本票是否係由訴外人陳金福所簽發？按請求履行債務之訴，除被告
    自認原告所主張債權發生原因之事實外，應先由原告就其主張此項事實，負舉證
    之責任，必須證明其為真實後，被告於其抗辯事實，始應負證明之責任，此為舉
    證責任分擔之原則。最高法院四十三年臺上字第三七七號判例可資參照。查上訴
    人主張系爭本票係由訴外人王水木所交付，而證人王水木固於本院亦到庭證稱：
    陳金福積欠伊會款，伊係會首，陳金福得標後應繳之死會會款為系爭本票之票面
    金額，此係結算後尚未繳納之死會會款總額，而系爭本票係陳金福在其住處附近
    之天橋，自其身上交付予伊。陳金福交付系爭本票予伊時，票面上已記載相關事
    項，嗣陳金福僅繳納一、二次死會會款即未續繳，現尚欠伊三百九十餘萬元。伊
    因向上訴人周轉現金，故將系爭本票轉讓上訴人等語（見本院九十三年二月二十
    七日準備程序筆錄），然為被上訴人所否認，且經質之證人王水木有無訴外人陳
    金福參加合會之會單，惟其未能提供供本院審酌其死會會款之總額是否確為系爭
    本票所載之票面金額，是系爭本票是否為訴外人陳金福因參加證人王水木之合會
    ，嗣得標經結算其死會會款之總額而簽發，洵屬可疑。又參以系爭本票上並未記
    載到期日，倘訴外人陳金福確有參加證人王水木所召集之合會，嗣因得標且已與
    會首王水木核算其死會會款之總額，於簽發本票以擔保或支付死會會款時，理應
    記載到期日以確定其清償日期，始符常情，且若訴外人陳金福已清償部分死會會
    款，豈會仍讓證人王水木執有系爭本票，而不另行簽發扣除已清償部分後現尚欠
    死會會款總額之票據交由會首王水木收執，是證人王水木上開證言，實與常情不
    符，尚難以其證詞遽認系爭本票係由訴外人陳金福所簽發。
五、綜上所述，上訴人雖執有系爭本票，惟不能證明系爭本票係由訴外人陳金福所簽
    發，揆諸上開判例之說明，上訴人主張系爭本票係由訴外人陳金福所簽發尚屬無
    據。從而，上訴人主張本於票據、繼承、利益償還請求權之法律關係請求被上訴
    人給付四百三十九萬元及自起訴狀繕本送達翌日起至清償日止按年息百分之六計
    算之利息，為無理由，不應准許。原審所為上訴人敗訴之判決理由，雖與本院認
    定者不同，惟仍應認其上訴為無理由，上訴意旨指摘原判決不當，求予廢棄改判
    ，為無理由，應予駁回。
六、本件判決之基礎已臻明確，兩造其餘之攻擊防禦方法及舉證，核與判決無影響，
    毋庸一一論列，併此敘明。
七、據上論結：本件上訴為無理由，依民事訴訟法第四百三十六條之一第三項、第四
    百四十九條第二項、第七十八條，判決如主文。
中　　　華　　　民　　　國　　九十三　　年　    三　  　月  　三十一　　日
                                臺灣高雄地方法院民事第五庭
~B審判長法官　陳嘉惠
~B法　　　官　謝雨真
~B法　　　官　何悅芳
右正本係照原本作成。
對於簡易訴訟程序之第二審裁判，其上訴利益逾第四百六十六條所定之額數者，當事
人僅得以其適用法規顯有錯誤為理由，逕向最高法院提起上訴。
對於簡易訴訟程序之第二審裁判，提出第三審上訴，須經原裁判法院之許可。前項情
形，以訴訟事件所涉及之法律見解具有原則上之重要性者為限。
如不服本判決，應於判決送達後二十日內向本院提出上訴狀並表明符合前述規定之上
訴理由，如於本判決宣示後送達前提起上訴者，應於判決送達後十日內補提上訴理由
書（須附繕本）。未依前項規定，表明上訴理由者，毋庸命其補正，由原法院裁定駁
回之。
中　　　華　　　民　　　國　　九十三　　年　    三　  　月  　三十一　　日
~B法院書記官　楊明月
